【裁判字號】    91,保險,173
【裁判日期】    920211
【裁判案由】    給付保險金
【裁判全文】
臺灣台北地方法院民事判決  九十一年保險字第一七三號
    原      告  甲○○
    訴訟代理人  林崑城律師
    複  代理人  丙○○
    被      告  新光人壽保險股份有限公司
    法定代理人  乙○○
    訴訟代理人  丁○○
右當事人間請求給付保險金事件，本院判決如左：
    主    文
原告之訴暨假執行之聲請均駁回。
訴訟費用由原告負擔。
    事    實
甲、原告方面：
一、聲明：
（一）被告應給付原告新台幣（下同）一百萬元，及自民國九十一年六月二十日起至
      清償日止
（二）願供擔保，請准宣告假執行。
二、陳述：
（一）原告於八十六年十月二十三日以王特東為被保險人投保被告公司長樂終身壽險
      ，八十九年九月三十日王特東身故，原告向被告提出理賠聲請，被告均置之不
      理，嗣後原告向財團法人保險事業發展中心保險申訴調處委員會（下稱保發中
      心）申請，保發中心以（九十一）保調字第○三三一號函，於九十一年六月十
      九日函轉被告，被告於九十一年七月九日以（九一）新壽理賠字第○八九一號
      函告以已逾寬限期間，被告歉難給付身故保險金。
（二）寬限期間依系爭保險單條款第四條之規定，第二期以後分期保險費到期未交付
      時，年繳或半年繳者，自催告到達之翌日起三十日內為寬限期，如催告交付不
      合法時，催告之意思表示到達之日即無法確定，亦即寬限期之三十日期間自始
      無法確定，契約即無因寬限期經過而效力停止之情形。
（三）本件因(1)原告從未變更地址，(2)被告亦未對原告催收保險費，(3)契約送達地點
      為被告業務員偽造而填寫，被告催繳保費函件送達到業務員偽造之地址，原告
      自無法收受，寬限期無從起算，因此也無法產生契約效力止或停止之情形，被
      告以寬限期經過，而保險契約效力終止，拒絕給付保險金實無理由。
三、證據：提出保險單條款影本、相驗證明、被告覆函影本等件為證。
乙、被告方面：
一、聲明：原告之訴暨假執行之聲請均駁回，如受不利判決，願供擔保請准免予假執
    行。
二、陳述：
（一）原告於民國八十六年十月二十三日為被保險人王特東投保新光長樂終身壽險（
      保單號碼：五ＡＤ三九四六五）保額新台幣一百萬元，被告不予爭執。
（二）按系爭保險契約條款第四條第一項約定：「第二期以後分期保險費，應照本保
      險單所載交付方法及日期，向本公司所在地或指定地點交付」，第二十三條約
      定：「要保人的住址有變更時，應即通知本公司。要保人不做前項通知時，本
      公司按所知最後住址發送的通知，視為已送達要保人」，根據系爭保險契約要
      保書內「要保人同意貴公司收取保費或催繳保費通知之送以居所準」之記載，
      且要保書上要保人之居所（收費地址）處係填載「嘉義市○○路五五○號」，
      並經原告於要保人簽章處親自簽名無誤。
（三）然系爭保險契約第二次以後之保險費，雖被告公司業務員葉素敏多次前往收費
      ，並告知要保人如不繳納保險費恐將影響保險契約之效力，惟原告仍未繳納續
      期之保險費，故被告於八十七年十一月十八日依要保書上之收費地址去函催告
      ，原告仍未繳納。依系爭保險契約條款第四條第二項約定：「．．第二期以後
      分期保險費到期未交付時，年繳或半年繳者，自催告到達之翌日起三十日內為
      寬限期．．逾寬限期仍未交付者，契約自寬限期終了翌日起停止效力。如在寬
      限期內發生保險事故時，本公司仍負保險責任」，今被保險人王特東於八十九
      年九月三十日身故時，系爭保險契約已停止效力，且早逾寬限期，依前開條款
      之反面解釋，被告已不負保險責任，故被告實難給付系爭身故保險金予原告。
三、證據：提出新光長樂終身壽險(3)保險單條款影本、系爭保險契約要保書影本、保
    險費繳費通知及中華郵政大宗掛號明細表影本等件為證。
    理    由
一、本件原告主張其於八十六年十月二十三日以王特東為被保險人投保被告公司長樂
    終身壽險，嗣王特東於八十九年九月三十日身故，其向被告提出理賠聲請為被告
    所拒，為此依保險契約請求被告給付保險金一百萬元，及自九十一年六月二十日
    起至清償日止按年息百分之五計算之利息。
二、被告則以：系爭保險契約第二次以後之保險費，經收費員多次催繳而未繳付，其
    已於八十七年十一月十八日依要保書上之收費地址去函催告，原告仍未繳納。依
    系爭保險契約條款第四條第二項約定，系爭保險契約之效力，自催告到達之翌日
    起三十日之寬限期經過後已然停止。本件被保險人王特東於八十九年九月三十日
    身故時，系爭保險契約已停止效力，被告已不負保險責任等語，資為抗辯。
三、本件原告主張其於八十六年十月二十三日為被保險人王特東投保被告公司新光長
    樂終身壽險（保單號碼：五ＡＤ三九四六五）保額新台幣一百萬元，嗣王特東於
    八十九年九月三十日死亡之事實，業據其提出要保書、新光長樂終壽險保險單條
    款、臺灣嘉義地方法院檢察署相驗屍體證明書影本為證（見本院卷第六頁至第十
    二頁），並為被告所不爭執，原告此部分之主張，自堪信為真實。
四、原告主張被告應依保險契約給付保險金一百萬元，被告則辯稱系爭保險契約於保
    險事故發生前已停止效力，其不負給付保險金之責任。查：
（一）按系爭保險契約條款第四條第一項約定：「第二期以後分期保險費，應照本保
      險單所載交付方法及日期，向本公司所在地或指定地點交付」，而系爭保險契
      約要保書記載要保人之居所為「嘉義市○○路五五○號」，並載明「要保人同
      意貴公司收取保費或催繳保費通知之送達以居所準」，有該要保書影本在卷可
      稽。而嘉義市現行門牌檔案並無嘉義市○○路五五○號資料，亦有嘉義市西區
      戶政事務所九十一年十二月二十五日嘉市西戶資字第○九一○○○六五七七號
      函在卷可稽。
（二）原告主張上開要保書所載原告之居所，即收取保費或催繳保費通知送達處所「
      嘉義市○○路五五○號」，為被告業務員為了衝業績偽造而填寫云云，惟未舉
      證以實其說，且為被告所否認，而要保書是在嘉義縣水上鄉三界埔原告父母親
      家中寫的，要保書上原告的居所都是依照原告所述填寫等情，已據證人即當時
      招攬本件保險之業務員葉素敏證述在卷（見本院卷第四十頁），而原告確有向
      被告購買本件保險，並約定以年繳方式繳納保費，亦據原告陳明在卷（見本院
      卷第四十二頁），本件保險既確為原告所購買，衡情被告業務員並無偽填原告
      居所之必要，原告稱要保書上居所係業務員為衝業績而偽填云云，顯無可採。
      被告抗辯要保書上原告之居所為業務員依原告所述而填載，應堪信採。
（三）按系爭保險契約第四條第二項約定：「．．．第二期以後分期保險費到期未交
      付時，年繳或半年繳者，自催告到達之翌日起三十日內為寬限期．．逾寬限期
      仍未交付者，契約自寬限期終了翌日起停止效力。．．」，又第二十三條約定
      ：「要保人的住址有變更時，應即通知本公司。要保人不做前項通知時，本公
      司按所知最後住址發送的通知，視為已送達要保人」，本件系爭保險契約第二
      次以後之保險費原告均未給付，為原告所不爭，「第二年再到三界埔去跟他（
      原告）收保費，有碰到他本人他也沒給我，我一共去了約三、四次」等情，並
      據證人葉素敏證述在卷（見本院卷第四十頁），而被告已於八十七年十一月十
      八日依要保書上約定之收費地址去函催告，亦有保險費繳費通知書及中華郵政
      大宗掛號明細表影本在卷可稽（見本院卷第三十二頁、第三十三頁），則依上
      開約定，系爭保險契約於八十七年十二月下旬三十日之寬限期間終了翌日起即
      已停止效力。原告力主張被告未為合法之催告，保險契約仍有效存在云云，為
      不可採。
（五）系爭保險契約既於被保險人王特東於八十九年九月三十日死亡前，即已停止效
      力，原告復未申請復效，則被告自不負給付保險金之義務。
五、綜上所述，原告依保險契約請求被告給付保險金一百萬元，及自九十一年六月二
    十日起至清償日止，按年息百分之五計算之利息，為無理由，應予駁回。原告之
    訴既經駁回，其假執行之聲請亦失所附麗，應併予駁回。
六、據上論結：本件原告之訴為無理由，並依民事訴訟法第七十八條，判決如主文。
中      華      民      國    九十二    年      二      月     十一     日
                              民事第三庭法      官  張靜女
右為正本係照原本作成
如對本判決上訴，須於判決送達後廿日內向本院提出上訴狀
中      華      民      國    九十二    年      二      月     十一     日
                                        法院書記官  林桂玉


司法院資訊處製作；財團法人民間司法改革基金會備份。
